臺灣基隆地方法院刑事判決　　　　　　　 96年度易字第229號
公　訴　人　臺灣基隆地方法院檢察署檢察官
被　　　告　戊○○
上列被告因詐欺案件，經檢察官提起公訴（95年度偵緝字第649
號），本院判決如下：
    主  文
戊○○連續意圖為自己不法之所有，以詐術使人將本人之物交付
，處有期徒刑壹年。
    事  實
一、戊○○基於意圖為自己不法所有之概括犯意，於民國93年8
    月間，在基隆巿仁二路221號「全國體育用品社」（現改名
    為大聯體育用品社）、基隆市○○路某咖啡館、行政院衛生
    署立基隆醫院等地，連續向友人丙○○、乙○○、己○○佯
    稱投資期貨買賣獲利頗豐，邀集共同投資購買期貨，並可每
    月領取高額紅利｛對丙○○、己○○佯稱每投資新臺幣（下
    同）20萬元，每月可獲利3萬6千元；對乙○○佯稱每投資30
    萬元，每月可獲利3萬元｝，致其等陷於錯誤，（1）丙○○
    遂分別於93年8月22日或23日開立華南商業銀行基隆分行面
    額25萬元之支票1紙（發票日為93年8月24日、票號GC000000
    0號、發票人張振榮）、於93年9月25日拿現金10萬5千元、
    於93年10月14日拿20萬元現金做為投資金，在基隆巿仁二路
    221號「全國體育用品社」交與戊○○；另於93年10月5日拿
    現金2萬3千元、於93年11月8日拿現金12萬8千元做為投資金
    ，在基隆市○○路媽祖廟前，交付受戊○○委託前來收錢之
    店內員工謝逸筠或甲○○。戊○○為取信丙○○，分別於93
    年9月25日佯稱給付紅利4萬5千元、10月5日紅利2萬7千元、
    11月8日紅利2萬7千元，然丙○○均未拿取紅利，當日再以
    該3筆紅利金作為增資。（2）乙○○則於93年9月10日、9月
    15日各拿現金30萬元，至基隆巿仁二路221號「全國體育用
    品社」交付與戊○○，戊○○為取信乙○○，而於93年10
    月15日，將所謂紅利現金6萬3千元匯款至乙○○開立之上海
    商業銀行基隆分行00000000000000號帳戶內，另於93年11月
    12日在基隆巿南榮路「店小二」小吃店，將現金6萬3千元交
    與乙○○。（3）己○○則於93年10月14日，在基隆巿仁二
    路「全國體育用品社」，將現金20萬元交與戊○○，戊○○
    為取信己○○，於93年11月15日委由店內員工甲○○存款紅
    利3萬6千元至己○○開立之華南商業銀行基隆分行帳號0000
    00000000帳戶內，總計詐得現金150萬6千元。詎自93年11月
    起，戊○○即以期貨巿場不穩定暫停投資為由，未再給付紅
    利，且避不見面，更否認有拿取金錢及投資期貨一情，丙○○、乙○○及己○○始知受騙。
二、案經丙○○、乙○○、己○○訴由基隆巿警察局第一分局報
    告臺灣基隆地方法院檢察署檢察官偵查起訴。
    理  由
一、證據能力方面
  (一)按被告以外之人於偵查中向檢察官所為之陳述，除顯有不可
    信之情況者外，得為證據，刑事訴訟法第159條之1第2項定
    有明文。所謂「不可信之情況」，法院應審酌被告以外之人
    於陳述時之外在環境及情況，例如：陳述時之心理狀況、有
    無受到外力干擾等，以為判斷之依據，故係決定陳述有無證
    據能力，而非決定陳述內容之證明力（法院辦理刑事訴訟案
    件應行注意事項第89點參照）。查告訴人即證人丙○○、乙○○、己○○、陳秋菊於偵查時之證述，固屬被告以外之人
    於審判外之陳述，惟上述證人於偵查時所為之證述，均經其
    等具結，且核閱筆錄無訛後簽名（詳見各該筆錄及證人結文
    ），本院復查無其等之陳述有受到外力干擾之情事，可見依
    其等之陳述時之外在環境及情況，並無顯不可信之情況，依
    前揭規定，自得作為本案之證據。
  (二)又被告以外之人於審判外之陳述，雖不符刑事訴訟法第159
    條之1至第159條之4之規定，而經當事人於審判程序同意作
    為證據，法院審酌該言詞陳述或書面陳述作成時之情況，認
    為適當者，亦得為證據；當事人、代理人或辯護人於法院調
    查證據時，知有第159條第1項不得為證據之情形，而未於言
    詞辯論終結前聲明異議者，視為有前項之同意，同法第159
    條之5定有明文。查前揭證人於警詢之陳述，雖屬被告以外
    之人於審判外之言詞陳述，惟被告於本院言詞辯論終結前就
    上開證據之證據能力均未爭執，本院審酌該等言詞陳述或書
    面陳述作成時之情況，並無非法取得等不適當之情形，且經
    本院於審判期日依法進行證據之調查、辯論，被告於訴訟上
    之程序權，已受保障，依同法第159條之5之規定，自有證據
    能力，合先敘明。
二、認定事實所憑之證據
    訊據被告戊○○固坦承收受告訴人丙○○交付之前揭25萬元
    支票，並曾委託甲○○匯款3萬6千元至告訴人己○○前揭帳
    戶，惟矢口否認有何詐欺犯行，辯稱：丙○○係六合彩組頭
    ，上開25萬元支票是伊向丙○○簽六合彩所中賭金，伊與丙○○間只有簽六合彩之金錢往來，有時伊簽中，會託同事幫
    伊拿錢，若沒簽中，丙○○會至基隆巿仁二路221號店裡跟
    伊收錢，伊託同事匯給己○○之款項，也是為了支付六合彩
    賭輸款項。又伊與告訴人乙○○只有跟她投保一筆保險之往
    來，沒有其他金錢往來，伊沒有讀過什麼書，只能做臨時工
    ，那有辦法操作期貨，根本沒有期貨投資一事云云。經查：
  (一)前揭被告以投資期貨買賣獲利頗豐，邀集告訴人丙○○、乙○○、己○○共同投資購買期貨，並稱可每月領取高額紅利
    ，使告訴人等陷於錯誤，而分別交付前述投資款項，嗣被告
    僅支付部分紅利，則避不見面，並否認有拿取金錢及投資期
    貨等情，迭據告訴人即證人丙○○、乙○○、己○○於警詢
    、偵查證述綦詳（見2436號偵查卷第5至9頁、12至15頁、18
    至21頁、59至61頁），其等於本院審理時更分別明確證述如
    下：
  1.證人丙○○於本院審理時結證稱：「（你跟被告有無金錢來
    往？）有，就是本案的金錢來往，其他沒有。（你跟被告金
    錢來往的情形為何？）被告在93年8月在仁二路的店裡說她
    現在與臺北朋友（未講名字）做的期貨投資不錯，利潤很好
    ，被告說如果投資20萬元，1個月可分紅利3萬6千元，被告
    有邀我投資，被告沒有說要我投資多少，是說看我有多少錢
    就拿來投資，投資的利潤就如我剛才所說，並可以分筆投資
    ，於不同時段拿利潤，如一筆初5拿，1筆15拿，1筆25拿分
    紅的利潤。我看被告沒有工作沒有什麼收入，為何平常花錢
    很大方，所以我想她真的是有在做期貨投資，就決定投資。
    我就分3筆錢投資，1筆是25萬元，2筆30萬元（含紅利），
    第1筆25萬元是93年8月22或23日開立華南銀行基隆分行的支
    票（發票日期為93年8月24日、票號GC0000000號，發票人張
    振榮、面額新臺幣25萬元），開完支票後我當天拿到仁二路
    的店裡給被告；第2筆是10萬5千元，是93年9月25日是拿現
    金到仁二路的店裡給被告，第3筆是93年10月5日現金2萬3千
    元是小筠來媽祖廟前跟我拿的，第4筆是93年10月14日我拿
    20萬元的現金到仁二的店裡給被告，第5筆是在93年11月8日
    我拿現金12萬8千元到火車站附近的火鍋店交給被告本人。
    」「｛為何你在警察局稱，你第5筆的現金是在基隆忠二路
    媽祖廟前交給阿倫？（提示警訊筆錄）｝現在已經過了2 年
    多，應該是以在警察局所講的比較正確。」「（紅利有無拿
    到？）沒有，我是將紅利當成本金在增資。（紅利情形如何
    ？）我在警局我有依照我記下來資料陳述，第1筆是93年9
    月25日有紅利4萬5千元，我沒有拿就當做第2筆投資10萬5千
    元的增資，所以第2筆我的投資的金額就變成15萬元，第2筆
    的紅利應該是要在93年10月25日拿2萬7千元的紅利，後來被
    告說可以分段領取紅利，所以該筆紅利就改成93年10月5日
    拿2萬7千元的紅利，但是我也沒有拿，又將紅利投資當作第
    3筆2萬3千元的投資的增資，所以第3筆我的投資金額變成為
    5萬元，第3筆的紅利應該是要93年11月5日算，第4筆我是93
    年10月14我又投資20萬元，還沒有算紅利，應該是要93年11
    月15日拿紅利，93年10月25日應該要拿第1筆的紅利4萬5千
    元，我沒有拿也是加在93年11月8日那筆的增資，當時再加
    上93年11月5日第2筆紅利的到期，總共可分得紅利7萬2千元
    ，所以最後1筆投資金額為20萬元，總共投資金額為85萬元
    。（被告何時跟你說無法支付紅利？）93年11月12日時被告
    說出事情了，她紅利無法支付，沒有說出什麼事」「（乙○○、己○○交投資金額給被告時，你是否在場？）我都在場
    ，各見到1次。」「（被告是何時、何地，如何邀己○○投
    資？）是在93年9月間，我媽媽身體不舒服在署立醫院就醫
    ，被告的弟媳婦也剛好在醫院生產，我跟我親弟弟己○○一
    起到醫院看我母親，剛好遇到被告也到醫院看她弟媳婦，就
    在署立醫院的大門前面吸菸區聊天時，被告就提到投資期貨
    的事情，不是很熟的人她不願讓人家投資，她說如果己○○
    有意願的話也可以投資，我講說己○○生活比較困難，要去
    貸款才有辦法投資，我就問被告到底穩不穩，被告答稱很穩
    ，她說她已經賺了幾十年了，被告對己○○說你有多少就投
    資多少，己○○就說他加減投資，己○○就到銀行去貸款，
    93年10月14日貸款下來之後，我就陪同己○○拿投資金額新
    台幣20萬元到仁二路的店裡拿給被告，這天後來我也有拿我
    投資的20萬元給被告，但是與己○○拿投資金額給被告不是
    在同時，我是後來才再去銀行領給被告，因為我是陪同己○○一起到銀行去領貸款下來的錢，所以當時自己身上沒有把
    要投資的錢帶著。」「（你如何知道乙○○也有投資被告？
    ）是乙○○告訴我的，她將投資金額拿給被告後就告訴我她
    有投資被告，她還有說被告有跟她講說不可以把她投資的事
    告訴我，但是被告有跟乙○○講說我也有投資被告的事。」
    「（乙○○第2筆30萬元投資之事，你跟乙○○一起去交付
    給被告？）有這件事情……乙○○交第2筆錢的時候，乙○○打電話約我出去，乙○○說她要再拿30萬元再去投資被告
    ，我就陪她一起到被告仁二路店裡面，我有看到乙○○把錢
    交給被告，紅利是事先就講好了」等語（見本院96年6月26
    日審判筆錄）。
  2.證人乙○○於本院審理時結證述：「（與被告有無金錢往來
    ？）有，就是本案的金錢往來。（金錢往來情形如何？）
    在93年8月26、27日晚上被告打電話給我，約我到孝二路一
    家ＡＡ咖啡館，聊天時，被告就拿出1張發票日為93年8月25
    日面額25萬元的支票，發票人是丙○○的兒子張振榮，並說
    這是妳德哥（指丙○○）投資在我這邊的錢，我說投資什麼
    ，被告說是期貨之類的，特別聲明不可以讓別人知道丙○○
    有投資這筆25萬元的錢，因為被告之前跟我及丙○○聊天時
    知道我先生在華南銀行93年6、7月間有一筆要修繕房屋的信
    貸60萬元下來，被告對我說如果我有錢的話也可以投資，我
    就問她如果我投資30萬元的話，紅利會有多少，被告說投資
    時點不同，現在比較少，大約投資30萬元的話，每月會有3
    萬元的紅利，我說投資要多久，被告說最少3個月，我就問
    她如果我不想投資的話，要抽回，要多久前告知，被告說要
    1個月前告知，我回去就告訴我先生，我先生說若只有投資3
    個月的話可以投資，我就在93年9月10日從我先生華南銀行
    的戶頭領現30萬元到仁二路全國體育用品社的店裡給被告，
    並沒有簽收，被告有交待我不可以告訴別人我有投資的事，
    我有問她為什麼，她說投資的事情，是偷偷做的，不願讓家
    裡的人知道，所以叫我不要講，但我跟丙○○是10幾年的好
    朋友，我當天回到家後，我就打電話給丙○○跟他說我有投
    資30萬元的事情，特別跟丙○○講說鳳姐（指被告，被告當
    時叫陳金鳳）交待不可以把我投資的事情及我知道你也有投
    資一事告訴你，我就問丙○○說這個到底穩不穩，丙○○說
    被告說她已經運作了10幾年，應該沒有問題。93年9 月15日
    我又去華南銀行領了30萬元，我有先問過被告是否還可以再
    投資，她說還可以，這次交錢我是跟丙○○一起到仁二路的
    店裡交給被告，我問被告說紅利怎麼給我，被告說用匯款的
    方式，我本來請被告到仁一路的華南銀行匯款，因我先生有
    華南銀行的帳戶，但是被告說太遠，我就另外在93年10月11
    日在仁二路店旁邊的上海銀行新開1個帳戶給被告，因為紅
    利是93年10月15日才會給，次月紅利要到期前，被告有打電
    話給我說，我有2筆投資，紅利是要分2筆，還是要合成一筆
    給，我說合成一筆給，所以在93年10月15日被告才會匯了6
    萬3千元到我上海商銀的帳戶，3千元的部分是第1筆30萬元
    多5天的紅利。第2次的紅利被告是在93年11月12日晚上打電
    話約到仁二路店裡接她一起到南榮路店小二小吃店吃飯時，
    她拿現金6萬元給我，她是提前拿給我，她說她身上有錢先
    拿給我，被告一直跟我說紅利不要拿，再投資進去獲利更好
    ，我覺得這樣紅利不好算，我單純一點就好，93年11月25日
    左右，丙○○打電話給我說陳金鳳跑掉了，我說12日才跟我
    吃飯，丙○○說19日他才跟被告通電話，要被告把錢全部還
    給投資人，93年12月2日凌晨被告打電話給我說這2、3個月
    投資時點不好，過2、3個月後會再跟我聯絡，因為我當時懷
    孕，所以沒有再跟被告聯絡，到了94年4月我打被告0000000
    000的電話給她，我稱她鳳姐，被告說她不認識我，就把電
    話掛斷，到95年這段時間我還是有一直打上開電話，但該電
    話已經停話，在96年3月被通緝抓到的前1天，我打另外壹支
    電話（0000000000，因為被告曾用該號碼打電話給我）給她
    ，被告對我說對不起，我會把錢還給妳，但要給我一點時間
    ，我跟被告說沒有關係，有事大家出來聊一聊，之後我又打
    電話給她，被告問我說我們是不是有告她，我跟她說我不知
    道，隔幾天我就收到地檢署被告撤銷通緝的撤緝書」「（丙○○有跟被告投資之事，除妳剛才有看到丙○○兒子有開立
    25萬元支票外，還有知道何事？）我跟丙○○、被告一起吃
    飯時，被告有跟丙○○提及紅利給付的事，因為我跟丙○○
    一起去交付我投資的第2筆30萬元，被告就知道我跟丙○○
    彼此都知道對方有投資之事，所以被告之後與我們聊天時就
    公開談到投資之事，有講到丙○○的紅利有多少，我知道丙○○有投資好多筆，他的錢是累計的，這是大家吃飯的時候
    一起談到的」「（妳是否知道被告的經濟來源為何？為何妳
    會相信被告投資？）證人乙○○答我知道被告家裡是開全國
    體育用品店，被告有在幫忙顧店，跟被告出去酒店、茶室、
    卡拉ＯＫ喝酒，看她給小姐小費都很大方，有1次（93年10
    月18或25日）我跟她到臺北洗三溫暖，看她手上有2包牛皮
    紙袋，她去上廁所我打開看裡面都是錢，錢有用紙條捆住，
    我現在回想起來這2捆錢可能是證人己○○、或丙○○交給
    被告的錢，我看她用錢很闊氣，且被告有跟我講，她們家族
    經營三家體育用品店，叫我不要怕，所以我才會投資」等語
    。
  3.證人己○○於本院審理時結證稱：「（你跟被告有無金錢來
    往？）證人己○○答有，就是本案的金錢來往，其他沒有。
    （你跟被告金錢來往的情形為何？）跟被告很久沒有見面，
    93年8月份我媽媽在署立基隆醫院急診，我在醫院跟我哥哥
    丙○○一起遇到被告，我們在醫院外面聊天，我哥哥提起被
    告現在在做期貨，被告說如果投資10萬元，一直不領回，1
    年後可以累積保證領回50萬元，我說哪有這麼好的事，我哥
    哥說他有投資，被告說對，且你哥哥有1個做保險的朋友也
    有投資，我說我回去考慮看看，因為我沒有那麼多錢，後來
    我哥哥說可以到華南銀行辦理信貸，我哥哥就帶我去辦理信
    貸，貸了32萬元，93年10月14日貸出來當天，我去找我哥哥
    說錢貸下來了，然後就跟我哥哥一起去銀行領錢領20萬元，
    領完錢之後就直接到被告仁二路的店裡，就交20萬元給被告
    ，當時快要中午了，店裡有一個男孩買麥當勞回來，被告還
    問我要不要吃，被告還送我一個熱水瓶，我還放在家裡還沒
    有使用，我本來叫被告簽20萬元的收據，她說她很忙，她說
    你相信我，大姐跟你很熟，被告沒有跟我確定說紅利多少錢
    ，但是她有說大概是在月息17或18％，別人是只有16 ％，
    自己人才有18％，我有跟被告說我要單純一點，我要每個月
    領紅利，不要累積進去，我有把我華南銀行的帳號抄給被告
    ，叫她每個月按月匯款到我的帳戶裡，被告還有說過年的話
    ，會停紅利1、2個月，隔月15日我有收到3萬6千元的匯款，
    匯款人是甲○○，再來12月就沒有收到紅利，我問我哥哥為
    什麼沒有匯錢進來，我哥哥說被告好像出問題了，之後我工
    作忙就沒有再管這件事了，我沒有自己去跟她追帳。今天我
    來開庭時，我在外面遇到被告，被告向我道歉，並要我留電
    話給她，她再跟我聯絡，她也有留電話給我，電話是000000
    0000」等語。
  4.告訴人丙○○、乙○○、己○○已就其等被詐欺情節證述甚
    詳，且告訴人乙○○與被告及告訴人丙○○聊天時，有談到
    彼此投資被告之事，業據證人乙○○證述如前；告訴人乙○○交付第2筆投資款項30萬元時及被告邀告訴人己○○投資
    、交付投資款項，告訴人丙○○均在場目睹，亦據證人丙○○證述如上，已足見證人丙○○、乙○○、己○○3人所述
    非虛。再者，被告確有收受證人丙○○上述支票，並於93年
    8月26日交由陳秋菊至基隆市○○路華南商業銀行兌領後，
    由陳秋菊將領得之現金25萬元在基隆市○○路8號交付被告
    ，除據被告自承不諱外，亦據證人陳秋菊於警詢、偵查時證
    述明確（見2436號偵查卷第24至26頁、第60頁），並有該支
    票正、反面影本各1紙在卷可稽（見同上偵查卷第11頁）；
    告訴人乙○○於93年9月10日、同年9月14日確有自其夫陳高
    元之華南商業銀行000000000000帳號內各提領32萬元、27萬
    9千元，且其於93年10月11日開立之上海商業儲蓄銀行0000
    0000000000號帳戶，於93年10月15日確有6萬3千元現金存入
    ，有告訴人乙○○與其夫陳高元上述帳戶存摺影本及上海商
    業儲蓄銀行存款憑條各1紙在卷可參（見同上偵查卷第34 頁
    、第17頁、第28頁）；告訴人己○○於93年10月14日有自其
    開立之華南商業銀行000000000000帳戶提領現金20萬元，且
    被告上述鞋店員工甲○○於93年11月15日有匯款3萬6千元至
    告訴人己○○上述帳戶，亦有告訴人己○○上述帳戶存摺影
    本及華南商業銀行全行通收存款憑條各1紙附卷可按（見同
    上偵查卷第23頁、第36頁），均核與其等所證述交付被告之
    金額及被告應付之紅利相符，由此益見證人丙○○、乙○○
    、己○○3人之證述屬實，被告前揭所辯並不足採。
  (二)又告訴人丙○○已否認其有經營六合彩，證人乙○○、己○○亦證述：丙○○並未經營六合彩等語（見本院96年6月26
    日審判筆錄），且經質之被告簽中25萬元之內容，被告於本
    院審理時稱：六合彩1支簽80元，中三星是5萬6千元，伊是
    簽中三星500元云云（見同上審判筆錄），惟其既1支簽80
    元，何以會有簽中500元之情形？且依其所述簽中金額計算
    ，其簽得賭金至少有33萬6千元，核與告訴人丙○○簽發支
    票之25萬元款項不符，顯見被告所辯乃臨訟卸責之詞，不足
    採信。被告雖又辯稱係扣除其簽賭六合彩之成本，給付伊25
    萬元，然依六合彩簽賭之慣例，均係收到賭金始會下注，故
    被告此部分辯稱，亦不足採；再被告委由甲○○匯款至己○○3萬6千元部分係賭輸之款項，已與六合彩簽賭慣例不符，
    且依被告所述，六合彩組頭既為丙○○，何以會將賭輸款項
    匯給非組頭之第三者？況被告自承其經濟來源為其弟，己身
    並無存款，而其弟丁○○亦於本院審理時證稱：被告沒有任
    何經濟來源，也無不動產，伊會給被告零用錢，1個月給1萬
    至3萬之間等語（見同上審判筆錄），則以被告之經濟狀況
    ，其如何能動輒以數萬元之譜簽賭六合彩？由此均足證其辯
    稱上開25萬元支票是其向丙○○簽六合彩所中賭金，委由甲○○匯款給己○○之3萬6千元則係賭輸之款項云云，不足採
    信。
  (三)綜上所述，被告所辯均不足採。本案事證明確，其犯行堪以
    認定，應依法論科。
三、論罪科刑
  (一)核被告所為，係犯刑法第339條第1項之詐欺取財罪。按行為
    後法律有變更者，適用行為時之法律。但行為後之法律有利
    於行為人者，適用最有利於行為人之法律，94年2月2日修正
    公布，並自95年7月1日起施行之刑法（下稱新法；修正前刑
    法下稱舊法）第2條第1項定有明文，此項規定，係規範行為
    後法律變更所生新舊法律比較適用之準據法，於新法施行後
    ，自應適用此規定，為「從舊從輕」之比較。查被告行為後
    ，刑法第339條第1項之規定雖未修正，惟其法定本刑有罰金
    刑，而罰金刑之最低數額、加減規定、連續犯之規定均有如
    附表所示之修正，自應依新法第2條第1項規定，為「從舊從
    輕」之比較，並綜合全部罪刑之結果比較新舊法如附表所示
    〔又被告行為後，於95年6月14日增定公布刑法施行法第1條
    之1，並自同年7月1日起施行，該條規定：「中華民國94 年
    1月7日刑法修正施行後（按此日期係三讀通過之日期，實際
    修正公布日為94年2月2日，施行日期為95年7月1日），刑法
    分則編所定罰金之貨幣單位為新臺幣。94年1月7日刑法修正
    時，刑法分則編未修正之條文定有罰金者，自94年1月7日刑
    法修正施行後，就其所定數額提高為30倍。但72年6月26 日
    至94年1月7日新增或修正之條文，就其所定數額提高為3倍
    」，已將刑法分則之貨幣單位定為「新臺幣」，並規定提高
    標準，且提高後之罰金最高數額，與刑法施行法第1條之1增
    訂前，刑法貨幣單位為銀元，依罰金罰鍰提高標準條例第1
    條前段暨現行法規所定貨幣單位折算新臺幣條例第2條所定
    比例換算結果並無不同，此部分非屬法律變更，且依罰金罰
    鍰提高標準條例第1條但書規定「但法律已依一定比率規定
    罰金或罰鍰之數額或倍數者，依其規定」，顯見罰金罰鍰提
    高標準條例第1條提高倍數之規定係屬補充規定，故上述條
    文施行後，自應逕依刑法施行法第1條之1定本件刑法第339
    條第1項罰金刑之單位及提高標準，而不再適用罰金罰鍰提
    高標準條例第1條前段之規定〕。
  (二)被告先後多次詐欺取財犯行，時間緊接，觸犯構成要件相同
    之罪名，為連續犯，應依舊法第56條規定論以一詐欺取財罪
    ，並依法加重其刑。
  (三)爰審酌被告雖無前科，素行尚佳，惟其不思以正當管道取得
    金錢花用，卻利用告訴人等謀求高額投資報酬之心態，佯稱
    投資期貨對告訴人等詐取財物，詐得財物總計達150萬6千元
    ，所為對告訴人等之財產法益侵害非微，暨其犯後全盤否認
    犯行，且未償還告訴人等任何財物等一切情狀，量處如主文
    所示之刑。
據上論斷，應依刑事訴訟法第299條第1項前段，刑法第2條第1項
、56條（修正前）、第339條第1項，刑法施行法第1條之1，判決
如主文。
本案經檢察官庚○○到庭執行職務。
中　　華　　民　　國　　96　　年　　7　　月　　10   　日
                  刑事第三庭審判長法    官  鄭景文
                                  法　　官　林淑鳳
                                  法　　官　王美婷
以上正本證明與原本無異。
對於本件判決如有不服，應於收受送達後10日內，向本院提出上
訴書狀，上訴於臺灣高等法院，並按他造當事人之人數附具繕本
。
中　　華　　民　　國　　96　　年　　7 　　月　　10　　日
                                  書 記 官  劉珍珍
附錄論罪法條：
刑法第339條第1項
意圖為自己或第三人不法之所有，以詐術使人將本人或第三人之
物交付者，處5年以下有期徒刑、拘役或科或併科1千元以下罰金
。
附表：
┌──┬───────────┬───────────┬──────┬─────────┐
│編號│     舊法規定         │      新法規定        │比較後應適法│    理由及根據    │
│    │                      │                      │之法律      │                  │
├──┼───────────┼───────────┼──────┼─────────┤
│ 一 │第33條第5 款          │第33條第5 款          │舊法第33條第│1.新法第33條第5款 │
│    │罰金：1元以上。       │罰金：新臺幣1,000 元以│5款         │  規定罰金刑為新臺│
│    │                      │上，以百元計算之。    │            │  幣1,000 元以上，│
│    │                      │                      │            │  以百元計算之，新│
│    │                      │                      │            │  法施行後，應依新│
│    │                      │                      │            │  法第2條 第1 項之│
│    │                      │                      │            │  規定，適用最有利│
│    │                      │                      │            │  於行為人之法律（│
│    │                      │                      │            │  最高法院95年度第│
│    │                      │                      │            │  8 次刑事庭會議決│
│    │                      │                      │            │  議三(一)1.參照）。│
│    │                      │                      │            │2.舊法第33條第5款 │
│    │                      │                      │            │  所規定之罰金最低│
│    │                      │                      │            │  數額，依現行法規│
│    │                      │                      │            │  所定貨幣單位折算│
│    │                      │                      │            │  新臺幣條例第2條 │
│    │                      │                      │            │  所定比例換算結果│
│    │                      │                      │            │  ，為銀元1元即新 │
│    │                      │                      │            │  臺幣3元以上；惟 │
│    │                      │                      │            │  依新法第33條規定│
│    │                      │                      │            │  ，則為新臺幣1,00│
│    │                      │                      │            │  0元以上，比較結 │
│    │                      │                      │            │  果，新法並未有利│
│    │                      │                      │            │  於被告，依刑法第│
│    │                      │                      │            │  2條第1項之規定，│
│    │                      │                      │            │  自應適用行為時之│
│    │                      │                      │            │  舊法定其罰金刑之│
│    │                      │                      │            │  最低數額。      │
├──┼───────────┼───────────┼──────┼─────────┤
│ 二 │刑法第56條            │業已刪除              │舊法第56條  │1.連續數行為而犯同│
│    │連續數行為而犯同一之罪│                      │            │  一之罪名，均在新│
│    │名者，以一罪論。但得加│                      │            │  法施行前者，新法│
│    │重其刑至二分之一。    │                      │            │  施行後，應依新法│
│    │                      │                      │            │  第2條第1項之規定│
│    │                      │                      │            │  ，適用最有利於行│
│    │                      │                      │            │  為人之法律（最高│
│    │                      │                      │            │  法院95年度第8次 │
│    │                      │                      │            │  刑事庭會議五(四)1.│
│    │                      │                      │            │  參照）。        │
│    │                      │                      │            │2.新法刪除連續犯之│
│    │                      │                      │            │  規定後，連續數行│
│    │                      │                      │            │  為而犯同一之罪名│
│    │                      │                      │            │  者，即無從以一罪│
│    │                      │                      │            │  論，而需數罪併罰│
│    │                      │                      │            │  ，故比較結果，新│
│    │                      │                      │            │  法並未有利於被告│
│    │                      │                      │            │  ，依刑法第2條第 │
│    │                      │                      │            │  1項規定，本案被 │
│    │                      │                      │            │  告之詐欺犯行既有│
│    │                      │                      │            │  連續數行為而犯同│
│    │                      │                      │            │  一罪名之情形，自│
│    │                      │                      │            │  應適用舊法第56  │
│    │                      │                      │            │  條規定，論以連續│
│    │                      │                      │            │  犯。            │
├──┼───────────┼───────────┼──────┼─────────┤
│三  │第67條                │第67條                │舊法第68條  │1.新法施行前，法定│
│    │有期徒刑加減者，其最高│有期徒刑或罰金加減者，│            │  罰金刑有加減之原│
│    │度及最低度同加減之。  │其最高度及最低度同加減│            │  因者，新法施行後│
│    │                      │之。                  │            │  ，應依新法第2 條│
│    │第68條                │第68條                │            │  第1 項之規定，適│
│    │拘役或罰金加減者，僅加│拘役加減者，僅加減其最│            │  用最有利於行為人│
│    │減其最高度。          │高度。                │            │  之法律（最高法院│
│    │                      │                      │            │  95年度第8次刑事 │
│    │                      │                      │            │  庭會議決議六(六)參│
│    │                      │                      │            │  照）。          │
│    │                      │                      │            │2.查本案有法定罰金│
│    │                      │                      │            │  刑之加重原因（即│
│    │                      │                      │            │  成立連續犯），就│
│    │                      │                      │            │  加重規定而言，因│
│    │                      │                      │            │  新法就罰金刑最低│
│    │                      │                      │            │  度亦有加重規定，│
│    │                      │                      │            │  舊法則無，故以舊│
│    │                      │                      │            │  法對被告有利，自│
│    │                      │                      │            │  應適用舊法之規定│
│    │                      │                      │            │  。              │
├──┴───────────┴───────────┴──────┴─────────┤
│結論：為免法律割裂適用，比較時應就罪刑有關之共犯、未遂犯、想像競合犯、牽連犯、連續犯、│
│結合犯，以及累犯加重、自首減輕暨其他法定加減原因（如身分加減）與加減例等一切情形，綜其│
│全部罪刑之結果而為比較（最高法院95年度第8次刑事庭會議決議一(四)參照），故本案經綜合全部 │
│罪刑比較結果，以上新法並未較有利於被告，故本件應適用舊法第33條第5款、第68條、第56條、 │
│論處。                                                                                │
└───────────────────────────────────────────┘
